【裁判字號】    98,訴,709
【裁判日期】    990430
【裁判案由】    偽造文書
【裁判全文】
臺灣臺北地方法院刑事判決               98年度訴字第709號
公  訴  人  臺灣臺北地方法院檢察署檢察官
被      告  丁○○
            丙○○
上列被告因偽造文書等案件，經檢察官提起公訴（97年度偵字第
18777號）及追加起訴（98年度偵字第8096號），本院判決如下
：
    主     文
丁○○所犯如附表二所示之罪、所處之刑，均如附表二罪刑欄所
示。有期徒刑部分應執行有期徒刑肆年陸月；拘役部分應執行拘
役柒拾日，如易科罰金，以新臺幣壹仟元折算壹日。
丁○○被訴如附表一編號十一、十二所示之詐欺取財犯行，均無
罪。
丙○○無罪。
    事     實
一、丁○○（原名溫上棟）與戊○○、乙○○夫妻係對門鄰居關
    係。明知其所經營，由其配偶丙○○（業於九十七年十月六
    日離婚）擔任名義負責人之「塔奇諾行銷發展服務有限公司
    （下稱塔奇諾公司）」業於民國九十三年七月十六日，經主
    管機關臺北市政府以府建商字第０九三一三四五六五００號
    函廢止該公司設立登記在案。且其實際上亦無參與投標任何
    國防部軍備局中山科學研究院（下稱國防部中科院）之軍品
    採購案以及行政院海岸巡防署（下稱海巡署）之採購案。竟
    在其臺北市○○區○○路四段一０六巷二弄一四號二樓住處
    樓梯間或以電話及寄送電子郵件方式，先後基於意圖為自己
    不法所有之詐欺取財概括犯意，連續於如附表編號一至編號
    三所示之詐騙時間，以如附表編號一至編號三所示之詐騙手
    法，詐騙戊○○、乙○○；以及分別基於意圖為自己不法所
    有之詐欺取財犯意，分別於如附表編號四至編號十所示之詐
    騙時間，以如附表編號四至編號十所示之詐騙手法，詐騙戊○○、乙○○。致戊○○、乙○○均陷於錯誤，信以為真，
    連續在如附表編號一至編號三所示之付款時間，以現金或匯
    款至丁○○之中國信託商業銀行中崙分行帳號000000
    000000號帳戶（詳如附表編號一至編號三所示之付款
    方法），交付投資款項予丁○○；以及分別在如附表編號四
    至編號十所示之付款時間，以現金或匯款至丁○○上開中國
    信託商業銀行中崙分行帳戶（詳如附表編號四至編號十所示
    付款方法），交付投資款項及借款予丁○○，向戊○○、乙○○詐得如附表編號一至編號十所示共計新臺幣（下同）六
    百二十六萬元。
二、於九十七年二月間，丁○○因戊○○、乙○○向其詢問何時
    可回收投資款及分配利潤時，為免戊○○、乙○○起疑，遂
    應允存入現款至戊○○、乙○○個人帳戶內，惟其實已無力
    償還任何款項，竟基於行使偽造、變造私文書之犯意，於九
    十七年二月五日，在其上開住處內，以先在其至上海商業儲
    蓄銀行股份有限公司（下稱上海商業銀行）所拿取之空白存
    款憑條上，填寫以其名義於九十七年二月五日存入五十五萬
    元現金至戊○○上海商業銀行帳號00000000000
    000號帳戶等不實內容，再利用電腦繪製方式偽造「上海
    商業銀行營業部收付迄」及「次營業日入帳」印文，套印在
    該張存款憑條上之方式，偽造上海商業銀行存款憑條，及以
    其於同日至臺灣銀行中崙分行，將其持有之允達興業有限公
    司所簽發，以彰化商業銀行光復分行為付款人，發票日九十
    七年二月二十三日，票面金額二千八百五十三萬七千元，支
    票號碼ＣＮ0000000號支票存入乙○○臺灣銀行帳號
    000000000000號帳戶中所填寫，經臺灣銀行中
    崙分行行員蓋章確認代收後，交其收執之支票託收單上，空
    白之發票人欄內填載「中科院」之方式，變造支票託收單後
    ，於九十七年二月五日晚上將上開偽造之上海商業銀行存款
    憑條及變造之臺灣銀行中崙分行支票託收單持交戊○○、乙○○予以行使之，致分別生損害上海商業銀行、臺灣銀行中
    崙分行、戊○○、乙○○。
三、丁○○嗣因戊○○、乙○○向丁○○詢問何以向上海商業銀
    行查詢結果，查無該筆五十五萬元款項存入慍建榮上開上海
    商業銀行帳戶，唯恐事跡敗露，另萌生行使偽造私文書之單
    一犯意、行使偽造公文書之犯意及行使變造特種文書之犯意
    ，於九十七年二月間，至臺北市○○路○段監理所對面刻印
    店，利用不知情之刻印店人員，偽刻「中山科學研究院」公
    印、「威華達資訊有限公司」及「孫治華」之印章後，即在
    其上開住處內，以電腦設備繕打列印內容虛構不實之屬於私
    文書性質如附件一至附件六所示之國防部中科院軍品訂購合
    約，以及屬於公文書性質如附件七所示之國防部軍備局採購
    議價須知，再持偽造之「中山科學研究院」公印蓋用在如附
    件一至附件六所示之國防部中科院軍品訂購合約上、如附件
    七所示之採購議價須知上，及以偽造之「威華達資訊有限公
    司」及「孫治華」印章，蓋用在如附件一、五所示之國防部
    中科院軍品訂購合約上之方式，接續偽造如附件一、五所示
    國防部中科院與威華達公司間之軍品訂購合約、如附件二至
    附件四、六所示國防部中科院與塔奇諾資訊工程有限公司間
    之軍品訂購合約、如附件七所示之採購議價須知；以及持其
    前因經營塔奇諾公司，經臺北市政府核發之塔奇諾公司營業
    事業登記證正本影印後，在其上開住處內，將塔奇諾公司營
    利事業登記證影本上記載事項：登記證字號、事由及摘錄事
    項一營利事業名稱：「塔奇諾行銷發展服務有限公司」、二
    資本額：新臺幣「伍佰萬元」、三負責人：「丙○○」、六
    核准設立登記日期等內容塗去後，利用電腦繕打列印方式，
    變造登記證字號及事由為「北市建商公司（95）字第415748
    號」、「據溫上棟申請營利事業變更登記」、一營利事業名
    稱：「塔奇諾資訊工程有限公司」、二負責人：「溫上棟」
    、三資本額「新臺幣壹仟伍佰萬元」、六核准設立登記日期
    ：「中華民國九十五年五月七日」之方式，變造塔奇諾公司
    之營利事業登記證影本。嗣並自九十七年二月十六日起至同
    年三月間某日止，接續在其上開住處客廳內，將上開偽造之
    如附件一至附件六所示之國防部中科院軍品訂購合約、偽造
    之如附件七所示國防部軍備局採購議價須知，連同變造之塔
    奇諾公司營利事業登記證影本持交戊○○、乙○○夫婦而行
    使之，足以生損害於國防部中科院關於採購案件公告之公信
    力、臺北市政府管理核發營利事業登記證之正確性及公信力
    、威華達公司、孫志華、戊○○及乙○○，藉以取信戊○○
    、乙○○。戊○○、乙○○直至丁○○於九十五年二月五日
    存入乙○○上開臺灣銀行帳戶中，發票日九十七年二月二十
    三日，票面金額二千八百五十三萬七千元之支票屆期退票不
    獲付款，質問丁○○後，始知受騙。
四、詎丁○○因戊○○、乙○○不斷向其催討欠款，明知其業自
    大同股份有限公司（下稱大同公司）之子公司臺灣通信工業
    股份有限公司（下稱臺灣通信公司）離職，且臺灣通信公司
    並無積欠其薪資，而大同公司與臺灣通信公司亦無勞資糾紛
    存在之事實。為拖延還款時間，向戊○○、乙○○及其妻丙○○謊稱因大同公司與其所任職之臺灣通信公司有勞資糾紛
    存在，遭積欠薪資云云後，又基於行使偽造私文書之單一犯
    意，於九十七年八月二十八日，在臺北市○○○路○段太平
    洋ＳＯＧＯ百貨旁頂好商場附近「ＩＳ咖啡」，利用在附近
    作市場調查之不知情成年人，依照其所虛構之大同股份有限
    公司（下稱大同公司）與子公司臺灣通信公司等共計六間公
    司，因勞資糾紛而於九十七年八月二十八日下午四時三十分
    許至下午八時三十分許，召開勞資協調會議達成協議之不實
    勞資糾紛協議書內容重新抄寫一遍後，在該份手寫勞資糾紛
    協議書上工會代表處偽造「王靜華」簽名、離職員工代表處
    偽造「李東俊」簽名各一枚，以及資方代表處持其前利用不
    知情刻印店人員所偽造之「李家佩」印章蓋用其上，偽造「
    李家佩」印文一枚之方式，偽造該份手寫勞資糾紛協議書後
    ，持交不知情之丙○○，於九十七年八月底某日在其上開住
    處樓梯間轉交乙○○而行使之；以及接續於數日後，在其上
    開住處內，依照該份偽造之手寫勞資糾紛協議書內容，以電
    腦繕打列印後，在該份電腦繕打列印之不實勞資糾紛協議書
    上偽造「王靜華」、「李東俊」簽名各一枚，及持其前利用
    不知情刻印店人員所偽造之「蔡英輝」、「王靜華」、「王
    偉杰」印章蓋用其上，偽造「蔡英輝」、「王靜華」、「王
    偉杰」印文各一枚之方式，偽造該份電腦繕打列印勞資糾紛
    協議書後，持交不知情之丙○○，於九十七年九月十一日轉
    交戊○○而行使之，均足以生損害於大同公司、臺灣通信公
    司、王靜華、李東俊、蔡英輝、王偉杰、戊○○及乙○○。
五、案經戊○○、乙○○訴請臺灣臺北地方法院檢察署檢察官偵
    查起訴及追加起訴。
    理    由
一、訊據被告丁○○對於上開犯罪事實坦承不諱（九十七年度偵
    字第一八七七七號卷第二一頁至第二三頁、第四八頁、第四
    九頁；本院九十八年度訴字第七０九號卷第一０八頁、第一
    ０九頁正反面、第二一三頁反面、第二一六頁反面、第二一
    九頁反面、第二二０頁正反面），並經證人戊○○、乙○○
    於偵查中及本院審理時分別證述綦詳（九十七年度偵字第一
    八七七七號卷第四七頁、第四八頁、第七九頁；本院訴字第
    七０九號卷第一三一頁至第一三二頁反面、第一三四頁反面
    、第一三五頁、第一三六頁、第二０九頁至第二一一頁）。
    復據證人孫治華於偵查中證稱：國防部中科院軍品採購合約
    上之「威華達資訊有限公司」及「孫治華」印章均非威華達
    公司之公司章及渠個人所使用私章，威華達公司亦未參與投
    標國防部中科院之任何採購案件等語在卷（九十七年度偵字
    第一八七七七號卷第四四頁）。此外，並有(一)策略聯盟合作
    合約書、對帳單、偽造之上海商業儲蓄銀行存款憑條、臺灣
    銀行託收單、偽造之臺灣銀行託收單、支票暨退票理由單、
    偽造之如附件一至附件六所示國防部中科院軍品訂購合約、
    利潤分配表、偽造之如附件七所示國防部軍備局採購議價須
    知、變造之臺北市政府營利事業登記證、商工登記資料公示
    查詢系統－塔奇諾公司登記基本資料查詢、電子郵件列印資
    料、償還金額說明書、商工登記資料公示查詢系統－塔奇諾
    資訊工程有限公司登記基本資料查詢、國防部中科院九十七
    年八月五日備科設供字第０九七０００九一八五號函（九十
    七年度他字第三０三一號卷第九頁至第一二頁、第一四頁至
    第五二頁、第九五頁、第九六頁、第一０三頁）；(二)國防部
    中科院九十七年十月二十三日備科設供字第０九七００一二
    九三一號函、上海商業銀行營業部九十七年十月二時三日上
    營存字第０九七０００一二一一號函（九十七年度偵字第一
    八七七七號卷第二九頁、第三三頁）；(三)偽造之勞資糾紛協
    議書二份、證人乙○○於九十五年六月一日匯款至被告丁○○帳戶之臺北富邦銀行匯款委託書、大同公司九十八年六月
    十二日大同人收字第０００二０八號函暨函覆被告丁○○人
    事資料卡、中國信託商業銀行九十八年六月十二日中信銀字
    第０九八二二二七一二０七五七七號函暨函覆之被告丁○○
    丁○○上開帳戶交易明細資料各一份（九十八年度偵字第八
    ０九六號卷第一八頁至第二六頁、第五一頁、第五二頁、第
    八二頁至第一０一頁）在卷可稽。據此，足認被告丁○○上
    開自白屬實可採。
二、刑法部分條文業於九十四年一月七日修正，九十四年二月二
    日公布，於被告丁○○行為後之九十五年七月一日施行，現
    行刑法第二條第一項規定：「行為後法律有變更者，適用行
    為時之法律。但行為後之法律有利於行為人者，適用最有利
    於行為人之法律。」，上開規定乃與刑法第一條罪刑法定主
    義契合，而貫徹法律禁止溯及既往原則，係規範行為後法律
    變更所生新舊法律比較適用之準據法，是刑法第二條本身雖
    經修正，但刑法第二條既屬適用法律之準據法，本身尚無比
    較新舊法之問題，應一律適用裁判時之現行刑法第二條規定
    以決定適用之刑罰法律，先予辨明。又本次刑法修正之比較
    新舊法，應就罪刑有關之共犯、未遂犯、想像競合犯、牽連
    犯、連續犯、結合犯、以及累犯加重、自首減輕暨其他法定
    加減原因（如身分加減）與加減例等一切情形，綜其全部罪
    刑之結果而為比較，最高法院九十五年五月二十三日九十五
    年度第八次刑事庭會議決議可資參照。經查：
  (一)刑法第三百三十九條第一項之詐欺取財罪之法定刑為五年以
    下有期徒刑、拘役或科或併科銀元一千元以下罰金。而依增
    訂之刑法施行法第一條之一規定：「中華民國九十四年一月
    七日刑法修正施行後，刑法分則編所定罰金之貨幣單位為新
    臺幣。九十四年一月七日刑法修正時，刑法分則編未修正之
    條文定有罰金者，自九十四年一月七日刑法修正施行後，就
    其所定數額提高為三十倍。但七十二年六月二十六日至九十
    四年一月七日新增或修正之條文，就其所定數額提高為三倍
    。」，比較修正之刑法施行法第一條之一第二項，與罰金罰
    鍰提高標準條例第一條，因罰金最高額度相同，並無輕重之
    分，故非刑罰法令之變更，無刑法第二條第一項比較新舊法
    之適用，應逕適用裁判時之刑法施行法第一條之一（最高法
    院九十五年度第二十一次刑事庭會議決議參照）。而刑法第
    三十三條第五款修正為：「主刑之種類如下：五、罰金：新
    臺幣一千元以上，以百元計算之」，與被告丁○○行為時之
    罰金罰鍰提高標準條例第一條前段規定之提高倍數十倍及修
    正前刑法第三十三條第五款規定之罰金最低額一元相比較，
    新法將上開四罪所得科或併科之罰金刑最低額提高為新臺幣
    一千元，因此，比較上述修正前、後之刑罰法律，自以被告
    丁○○行為時關於刑法第三十三條第五款規定科處罰金刑之
    法律較有利於被告丁○○。
  (二)刑法第五十六條連續犯之規定，業經修正刪除，此刪除雖非
    犯罪構成要件之變更，但顯已影響行為人刑罰之法律效果，
    自屬法律有變更，應依新法第二條第一項規定為新舊法之比
    較（最高法院九十五年度第八次刑事庭會議決議參照）。新
    法修正施行後，被告丁○○上開如事實一附表一編號一至編
    號三所示之詐欺取財犯行，均須分論併罰，是比較新舊法之
    結果，應適用較有利於被告丁○○之行為時法律即修正前刑
    法第五十六條規定，依連續犯規定就被告丁○○如附表一編
    號一至編號三所示之詐欺取財犯行論以一罪。
  (三)依修正前刑法第五十一條第五款規定：「數罪併罰，分別宣
    告其罪之刑，依左列各款定其應執行者：‧‧‧宣告多數有
    期徒刑者，於各刑中之最長期以上，各刑合併之刑期以下，
    定其刑期。但不得逾二十年。」，修正後刑法第五十一條第
    五款規定：「數罪併罰，分別宣告其罪之刑，依下列各款定
    其應執行者‧‧‧五、宣告多數有期徒刑者，於各刑中之最
    長期以上，各刑合併之刑期以下，定其刑期。但不得逾三十
    年。」，比較修正前、後刑法第五十一條第五款規定，修正
    後刑法第五十一條第五款規定並未較有利於被告丁○○，依
    刑法第二條第一項前段規定，應依修正前刑法第五十一條第
    五款規定，定其應執行之刑。
三、核被告丁○○上開如事實一所為，均係犯刑法第三百三十九
    條第一項之詐欺取財罪；如事實二所為，係犯刑法第二百十
    六條、第二百十條之行使偽造私文書罪及行使變造私文書罪
    ；如事實三所為，係犯刑法第二百十六、第二百十條、第二
    百十一條、第二百十二條之行使偽造私文書罪、行使偽造公
    文書罪及行使變造特種文書罪；如事實四所為，係犯刑法第
    二百十六條、第二百十條之行使偽造私文書罪。被告丁○○
    上開如事實一附表一編號一至編號三所示之詐欺取財犯行，
    時間緊接，犯罪構成要件相同，顯係基於概括犯意反覆而為
    ，應依修正前刑法第五十六條連續犯之規定，就如附表一編
    號一至編號三所示之詐欺取財犯行論以一罪，並加重其刑。
    其上開如事實一附表一編號一至編號三所示之連續詐欺取財
    犯行及如附表一編號四至編號八所示之各該詐欺取財犯行，
    其在為各該犯行時，均係以一行為同時詐騙證人戊○○、乙○○，均係想像競合犯，應依刑法第五十五條規定論以一罪
    。被告丁○○上開如事實二、三、四所示之偽造署押、印章
    、印文之行為，均分別為其偽造私文書、偽造公文書之階段
    行為，而偽造私文書、偽造公文書及變造特種文書之低度行
    為，復分別為其行使偽造私文書、行使偽造公文書及行使變
    造特種文書之高度行為所吸收，均不另論罪。被告丁○○上
    開如事實三所示之行使偽造私文書犯行，係其在為如事實一
    所示詐欺取財犯行後，唯恐事跡敗露，遂於九十七年二月間
    接續偽造如附件一至附件六所示之國防部中科院軍品訂購合
    約，並接續在九十七年二月十六日起至九十七年三月間某日
    止，持交證人戊○○、乙○○予以行使之，時間密接；以及
    其上開如事實四所示之行使偽造私文書犯行，則係為拖延還
    款時間，故於九十七年八月二十八日及數日後，接續偽造手
    寫之勞資糾紛協議書及電腦繕打列印之勞資糾紛協議書，再
    接續利用不知情之被告丙○○持交證人戊○○、乙○○予以
    行使之，時間密接，且均顯係分別基於個別之單一行使偽造
    私文書之犯意密集而為，均分別論以接續犯，應包括予以評
    價，各僅成立一罪。又被告丁○○上開如事實二所示之行使
    偽造私文書及行使變造私文書犯行，以及如事實三所示之行
    使偽造私文書、行使偽造公文書及行使變造特種文書，均係
    分別以一行為同時觸犯數罪名之想像競合犯，均應依刑法第
    五十五條規定，就上開如事實二部分從一重之行使偽造私文
    書罪處斷、就上開如事實三部分從一重之行使偽造公文書罪
    處斷。其上開如事實四所示之行使偽造私文書犯行，係利用
    不知情之被告丙○○持交證人戊○○、乙○○，為間接正犯
    。又被告丁○○上開所犯如事實一附表編號一至編號三所示
    之連續詐欺取財犯行、如事實一附表編號四至編號十所示之
    各該詐欺取財犯行、如事實二所示之行使偽造私文書犯行、
    如事實三所示之行使偽造公文書犯行、如事實四所示之行使
    偽造私文書犯行之數罪間，犯意個別，行為互異，應予分論
    併罰。爰審酌被告丁○○犯罪之動機、目的、手段、如附表
    一編號一至編號十所示詐欺取財犯行之詐騙金額，共計詐得
    六百二十六萬元之鉅款、行使偽造私文書、行使偽造公文書
    之數量及內容、分別致生損害於上海商業銀行、臺灣銀行中
    崙分行、國防部中科院關於採購案件公告之公信力、臺北市
    政府管理核發營利事業登記證之正確性及公信力、威華達公
    司孫志華、戊○○、乙○○、大同公司、臺灣通信公司、王
    靜華、李東俊、蔡英輝、王偉杰等人、所生危害非輕及事後
    雖坦承犯行，然迄今尚未與證人戊○○、乙○○達成民事和
    解，賠償證人戊○○、乙○○所受損害，且自偵查中起迄於
    本院準備程序中，均一再隨意編指未久有若干薪資、分紅、
    年終獎金即將入帳，甚至信用貸款即將撥款，屆時即可償還
    證人戊○○、乙○○云云之態度等一切情狀，分別量處如附
    表二罪刑欄所示之刑。另按犯罪在中華民國九十六年四月二
    十四日以前者，除本條例另有規定外，有期徒刑、拘役或罰
    金，減其刑期或金額二分之一，九十六年七月四日制定公布
    ，並自九十六年七月十六日施行之中華民國九十六年罪犯減
    刑條例第二條第一項第三款定有明文。被告丁○○上開如附
    表一編號一至編號三所示之連續詐欺取財犯行、如附表一編
    號四至編號七所示之各次詐欺取財犯行之犯罪時間，均在九
    十六年四月二十四日之前，復核無同條例所定不予減刑之情
    形，均應依同條例第二條第一項第三款規定，減其刑期二分
    之一。並就所處之有期徒刑部分，依修正前刑法第五十一條
    第五款規定，定應執行之刑，以及就所處拘役部分，諭知易
    科罰金之折算標準，併定應執行刑及易科罰金之折算標準。
    至被告在上開如事實二所示之上海商業銀行存款憑條上偽造
    之「上海商業銀行營業部收付迄」及「次營業日入帳」印文
    ；偽造之上開如事實三所示「中山科學研究院」公印、「威
    華達資訊有限公司」及「孫治華」印章、在如附件一至附件
    六所示之國防部中科院軍品訂購合約上及如附件七所示之國
    防部軍備局採購議價須知上所偽造之「中山科學研究院」印
    文、在如附件一、五所示之國防部中科院軍品訂購合約上偽
    造之「威華達資訊有限公司」及「孫治華」印文；偽造之上
    開如事實四所示「蔡英輝」、「王靜華」、「王偉杰」印章
    、在手寫勞資糾紛協議書上所偽造之「王靜華」、「李東俊
    」簽名及在電腦繕打列印之勞資糾紛協議書上所偽造之「王
    靜華」、「李東俊」簽名、「蔡英輝」、「王靜華」、「王
    偉杰」印文，既均業遭被告銷毀丟棄滅失而不復存在，此經
    被告於本院審理時供述在卷（本院訴字第七０九號卷第二二
    二頁），本院自無從併予宣告沒收，附此敘明。
四、本件公訴意旨及追加起訴意旨另以：
  (一)被告丁○○並有基於詐欺取財之犯意，在如附表一編號十一
    、十二所示時間，分別向證人戊○○、乙○○詐得如附表一
    編號十一、十二所示款項。認被告丁○○就此部分，亦涉有
    刑法第三百三十九條第一項之詐欺取財罪嫌云云。
  (二)被告丙○○因證人戊○○、乙○○夫妻於九十七年二月間察
    覺遭被告丁○○詐騙款項後，自九十七年三月間起，時常至
    被告二人家中催討還款，知悉被告丁○○上開如事實一、三
    所示之行使偽造國防部中科院訂購合約詐騙證人戊○○夫婦
    達六百餘萬元之犯行。竟於九十七年八月間，因證人戊○○
    夫婦屢次催款未果，明知被告丁○○早已自臺灣通信公司離
    職，且臺灣通信公司並無拖欠員工薪資與資遣費及召開勞資
    協調會等情，竟基於與被告丁○○共同行使偽造私文書之犯
    意，於九十七年九月十一日，將被告丁○○交付之偽造大同
    公司與臺灣通信公司等共計六間子公司間有勞資糾紛之勞資
    糾紛協議書（詳如上開事實四所載），持交證人戊○○、乙○○予以行使之，足以生損害於大同公司、臺灣通信公司及
    戊○○、乙○○。因認被告丙○○涉有刑法第二百十六條、
    第二百十條之行使偽造私文書罪嫌云云。
五、然按犯罪事實應依證據認定之，無證據不得認定其犯罪事實
    ；不能證明被告犯罪者，應諭知無罪之判決，刑事訴訟法第
    一百五十四條第二項、第三百零一條第一項前段分別定有明
    文。又事實之認定應憑證據，如不能發現相當證據或證據不
    足以證明者，自不能以推測或擬制之方法，以為裁判之基礎
    ；而認定犯罪事實所憑之證據，雖不以直接證據為限，間接
    證據亦包括在內，然無論直接或間接證據，其為訴訟上之證
    明，須於通常一般之人均不致於有所懷疑，而得確信其為真
    實之程度者，始得據之為有罪之認定，倘其證明尚未達到此
    一程度，而有合理性懷疑之存在時，即無從為有罪之認定，
    此有最高法院四十年台上字第八六號判例、七十六年台上字
    第四九八六號判例意旨可資參照。
六、公訴人認被告丁○○涉有如附表一編號九、十所示之詐欺取
    財犯行，以及被告丙○○涉有此部分之行使偽造私文書之犯
    行，無非係以被告二人於偵查中之供述、證人戊○○、乙○○於偵查中之證述，以及上開如事實四所示偽造之手寫勞資
    糾紛協議書及電腦繕打列印勞資糾紛協議書各一份在卷可稽
    ，為其主要論罪依據。經查
  (一)被告丁○○部分：
    1.按刑法第三百三十九條第一項詐欺罪之成立，須行為人主
      觀上有為自己或第三人不法所有之意圖，客觀上有施用詐
      術，並因此使人陷於錯誤而交付本人或第三人之物為要件
      。
    2.證人戊○○有於如附表一編號十一、十二所示時間分別以
      刷卡方式給付租車費用，以及以交付如附表一編號十一所
      示之停車位租金予被告丁○○之事實，固據證人戊○○於
      本院審理時證述在卷（本院訴字第七０九號卷第一三三頁
      ），且經被告丁○○於本院審理時坦認在卷。惟酌諸證人
      戊○○刷卡支付如附表一編號十一所示租車費用之時點，
      係在九十七年二月五日，亦即證人戊○○、乙○○開始向
      被告丁○○詢問何時可回收投資款及分配利潤，被告丁○○開始開始編指款項即將入帳藉故拖延之際（詳參照上開
      如事實二所載）。以及證人戊○○就渠刷卡支付如附表一
      編號十一所示租車費用之緣由，於本院審理時證述：「因
      為被告丁○○說我們的錢卡在國防部軍備局中山科學研究
      院，他公司很對不起我們，而且依照合約，他必須要賠償
      我們一筆錢，所以他說要用他公司的名義買一台車給我，
      買車子一直都出問題，丁○○跟我拿了三次證件說要去辦
      車子的過戶，可是一直沒有領到車，丁○○一下說是車子
      撞到，一下說車子要改裝等，後來我說我要客訴福特，丁○○說他跟福特公司的高層很熟，福特公司說要讓我春假
      的時候租車子，租車費用可以開福特公司的統一編號，然
      後去跟福特公司請款，丁○○就帶我去租車，是用我的名
      字去刷卡租車，二四一三０元是包含租車的費用及保險的
      費用，這筆錢的發票丁○○拿走之後錢一直都沒有下來。
      」等語（本院訴字第七０九號卷第一三三頁）。據此可徵
      ，被告丁○○向證人戊○○謊稱公司擬購買車輛交由證人
      戊○○，再將該車辦理過戶予證人戊○○，再藉詞推託，
      嗣又謊稱福特公司願代付證人戊○○春節期間租車費用，
      要求證人戊○○先刷卡支付租車費用，再向福特公司請款
      云云，均係為免證人戊○○、乙○○起疑，藉以安撫證人
      戊○○、乙○○之詞，難謂被告丁○○就證人戊○○刷卡
      支付租車費用，主觀上有為自己或第三人不法所有意圖，
      要與刑法第三百三十九條第一項之詐欺取財構成要件不符
      。
    3.至證人戊○○交付被告丁○○如附表一編號十二所示之之
      停車位租金部分，復經證人戊○○於本院審理時證稱：其
      係經停車場人員告知被告丁○○僅有承租自己的車位，並
      未幫渠承租停車位等語在卷（本院訴字第七０九號卷第一
      三三頁）。惟證人戊○○在駕車至停車場停車遭拒時，經
      被告丁○○與停車場人員溝通後，停車場人員隨即同意讓
      證人戊○○所駕駛之車輛停放在停車場內一節，亦經證人
      戊○○於本院審理時證述屬實（本院訴字第七０九號卷第
      一三三頁）。況衡諸社會常情，一般人受託為他人租用停
      車位時，亦非必直接以委託人證件及名義承租不可，受託
      人逕以自己證件及名義承租之情形，亦在所多見。是縱被
      告丁○○係以其自己名義租用停車位，未直接以證人戊○○名義租用停車位，亦不得據此逕認被告丁○○在允諾證
      人戊○○幫忙租用停車位之際，其主觀上有意圖為自己或
      第三人不法所有之犯意，自不得以刑法第三百三十九條第
      一項之詐欺取財罪相繩。
  (二)被告丙○○部分：
    1.訊據被告丙○○堅決否認涉有公訴人所指上開行使偽造私
      文書之犯行，辯稱：其亦遭被告丁○○謊騙而誤信被告丁○○所稱確仍在臺灣通信公司任職，因大同公司與臺灣通
      信公司間有勞資糾紛，致有拖欠薪資、資遣費，並召開勞
      資協調會云云，以及所提出之勞資糾紛協議書為真，不知
      被告丁○○所交付，要求轉交證人戊○○、乙○○之手寫
      勞資糾紛協議書及電腦繕打列印勞資糾紛協議書各一份均
      係被告丁○○所偽造等語。
    2.被告丙○○確有將被告丁○○所偽造如上開事實四所示之
      手寫勞資糾紛協議書及電腦繕打列印勞資糾紛協議書各一
      份，接續在九十七年八月底某日，在上開開住處樓梯間轉
      交證人乙○○，以及在數日後，將偽造之電腦繕打列印之
      勞資糾紛協議書持交證人戊○○之事實，業經被告於本院
      審理時坦認無訛，並經證人戊○○、乙○○於偵查中及本
      院審理時分別證述在卷（九十八年度偵字第八０九六號卷
      第一一頁；九十七年度偵字第一八七七七號卷第七九頁；
      本院訴字第七０九號卷第一三四頁、第一三六頁正反面）
      。
    3.惟被告丁○○該時係因被告丙○○在得知被告丁○○詐騙
      證人戊○○、乙○○款項後，不斷逼問被告丁○○薪資問
      題以及要求被告丁○○儘速償還款項予證人戊○○、乙○○之故，被告丁○○遂編指大同公司與其所任職之臺灣通
      信公司間有勞資糾紛，無法發放薪水云云謊騙安撫被告丙○○，進而偽造手寫及電腦繕打列印之勞資糾紛協議書持
      交被告丙○○，且因該時證人戊○○、乙○○業已無法相
      信被告丁○○所言，故利用不知情之被告丙○○將偽造之
      手寫勞資糾紛協議書及電腦繕打列印勞資糾紛協議書轉交
      證人戊○○、乙○○，藉以取信證人戊○○、乙○○，拖
      延還款等情，業經被告丁○○於本院審理時證述：「（你
      太太有無質疑你確實有在臺灣通信工業股份有限公司上班
      ，並且有勞資糾紛？）他沒有質疑我在臺灣通信工業股份
      有限公司上班，但是對於勞資糾紛有質疑，她說大同這麼
      大的公司不太可能會發生這樣的事情，當時大同板橋廠有
      發生類似的勞資糾紛的事情，我就用這個理由來告訴我太
      太。」、「我告訴我太太我跟大同公司由工會出面有作成
      這樣的協議，可以把錢領回來，我叫我太太拿給告訴人夫
      妻看，沒有說要給告訴人夫妻，我只是想給他們看有這樣
      的東西，沒想到告訴人夫妻會叫我太太在上面簽名，寫她
      的身分證字號。」、「‧‧‧因為我太太那時候也是一直
      逼著我要問說大同這邊錢的事情，是我告訴我太太大同股
      份有限公司的事情，因為我很久都沒有拿錢回家，所以我
      太太就問我薪水的事情，我就用薪水無法發放，勞資糾紛
      的原因來回應她。」、「因為那時候告訴人夫婦已經不相
      信我講的話‧‧‧。我拿這兩份文件給我太太叫他拿給告
      訴人夫婦看是為了要取信告訴人夫婦說我有錢，只是還沒
      有拿到手。」、「因為我記得好像是告訴人夫婦認為用手
      寫的是比較不可信的，從電腦打出來的比較正式，我是先
      後給我太太，叫我太太拿去給告訴人夫婦，我先給手寫的
      那一份，是在製作當日交給我太太，我跟我太太說如果告
      訴人夫婦沒有來要，就不要給，至於告訴人夫婦是何時來
      找我太太要勞資糾紛協議書我記不清楚詳細時間，電腦打
      得那份勞資糾紛協議書是告訴人夫婦說手寫的不正式之後
      幾天內我在家裡用電腦自己打得，印出來交給我太太，再
      交給告訴人夫婦。」等語綦詳（本院訴字第七０九號卷第
      一０八頁至第一０九頁反面）。
    4.且被告丁○○自九十四年七月二十五日起至九十四年八月
      二十三日止，曾在臺灣通信公司擔任工程師職務，而臺灣
      通信公司確係大同公司之關係企業，亦有大同公司九十八
      年六月十二日大同人收字第０００二０八號函一份在卷足
      憑（九十八年度偵字第八０九六號卷第五一頁）。是被告
      溫嘉編指勞資糾紛協議書內容，關於大同公司與臺灣通信
      公司係關係企業資料部分亦非全屬杜撰。況再以被告丁○○嗣後又於九十七年九月二十四日偽造本院民事執行處通
      知（由本院另以九十九年度訴字第四三六號案件審理中）
      持交被告丙○○，業經被告丁○○於本院審理時供認在卷
      （本院訴字第七０九號卷第二二一頁），並有臺灣臺北地
      法院檢察署指揮書暨被告丁○○警詢筆錄及偽造之本院民
      事執行處通知各一份附卷可按（本院訴字第七０九號卷第
      一一六頁至第一二一頁），以及證人甲○○即本院民事執
      行處正股執達員於本院審理時證稱：被告丙○○曾於九十
      八年十二月七日上午八時三十分許，傳真偽造之本院民事
      執行處通知，詢問該案為何歷時甚久仍無執行結果等語在
      卷（本院訴字第七０九號卷第一五六頁、第一五七頁）等
      情觀之。若被告丙○○在被告丁○○持交偽造之手寫勞資
      糾紛協議書及電腦繕打列印勞資糾紛協議書後，持交證人
      戊○○、乙○○之際，即已明知被告丁○○該時已無在臺
      灣通信公司任職，臺灣通信公司與大同公司間亦無任何勞
      資糾紛存在，該二份手寫勞資糾紛協議書及電腦繕打列印
      勞資糾紛協議書均係被告丁○○所偽造，則被告丁○○何
      庸在被告丙○○業將上開偽造之手寫勞資糾紛協議書及電
      腦繕打列印勞資糾紛協議書轉交證人戊○○、乙○○後，
      另行起意，偽造本院民事執行處通知持交被告丙○○。且
      被告丙○○又豈有以該份偽造之民事執行處通知內容，傳
      真致電本院民事執行處詢問執行結果之可能。
    5.總此，堪認被告丙○○上開所辯屬實可採，被告丙○○係
      在不知情狀況下，遭被告丁○○利用將上開偽造之手寫勞
      資糾紛協議書及電腦繕打列印勞資糾紛協議書轉交證人戊○○、乙○○甚明。至被告丙○○在證人戊○○、乙○○
      得知遭被告丁○○詐騙後，面對證人戊○○、乙○○質問
      何時還款及勞資糾紛協調進度時，雖有依據被告丁○○所
      告知之內容轉知證人戊○○、乙○○，甚至隨意回覆證人
      戊○○、乙○○（本院訴字第七０九號卷第一三五頁），
      惟被告丙○○在時常面對證人戊○○、乙○○不斷質問相
      關細節，不甚其擾又不知該如何回答之情形下，遂未敢將
      其與被告丁○○相約陪同前往勞資協調會現場及探視公司
      財務長後，因被告丁○○藉故推託致實際上並未成行等節
      ，據實告知證人戊○○、乙○○，衡常亦非無可能。不能
      遽此推論被告丙○○主觀上明知被告丁○○並未在臺灣通
      信公司任職，上開手寫勞資糾紛協議書及電腦繕打列印勞
      資糾紛協議書均係被告丁○○所偽造，仍持交證人戊○○
      、乙○○。
  (三)此外，復查無其他積極證據足證被告丁○○、丙○○分別涉
    有公訴人所指與如附表編號十一、十二所示之詐欺取財犯行
    ，以及上開行使偽造私文書犯行，自不能僅憑證人戊○○確
    有支付如附表一編號十一、十二所示租車費用及停車位租金
    ，以及被告丙○○確有將被告丁○○所交付，偽造之手寫勞
    資糾紛協議書及電腦繕打列印勞資糾紛協議書轉交證人戊○○、乙○○之事實，逕認被告丁○○、丙○○分別涉有公訴
    人所指如附表一編號十一、十二之詐欺取財犯行，以及上開
    行使偽造私文書犯行，此部分自屬不能證明被告丁○○、丙○○犯罪，揆諸前揭規定與判例意旨，均應依法為無罪判決
    之諭知。
七、另被告丁○○有於九十六年十一月二十九日在其上開住處內
    ，以電腦繕打列印方式偽造中山科學研究院書函及國防部中
    科院採購議價須知之公文書（即九十七年度他字第三０三一
    號卷第八三頁至第八六頁）後，自其電子郵件信箱傳送至證
    人戊○○電子郵件信箱之方式予以行使之行為，業經被告丁○○於本院審理時供認不諱（本院訴字第七０九號卷第二二
    ０頁反面），並經證人戊○○於本院審理時證述在卷（本院
    訴字第七０九號卷第二二０頁正反面），並有證人戊○○所
    提出之電子郵件往來紀錄暨郵件內容各一份附卷足憑（本院
    訴字第七０九號卷第二二四頁至第二二九頁）。此部分涉有
    行使偽造公文書罪嫌，且未據起訴，應移由檢察官另行依法
    偵處。
據上論斷，依刑事訴訟法第二百九十九條第一項前段、第三百零
一條第一項，刑法第二條第一項前段、第二百十六條、第二百十
條、第二百十一條、第二百十二條、第三百三十九條第一項、第
五十五條、第五十一條第六款，修正前刑法第五十六條、第五十
一條第五款，中華民國九十六年罪犯減刑條例第二條第一項第三
款、第七條、第十一條，刑法施行法第一條之一，判決如主文。
本案經檢察官文家倩到庭執行職務。
中    華    民    國    99    年    4     月    30    日
                        臺灣臺北地方法院刑事第十五庭
                            審判長法  官  廖紋妤
                                  法  官  邱蓮華
                                  法  官  吳麗英
上正本證明與原本無異。
如不服本判決應於收受送達後10日內向本院提出上訴書狀，並應
敘述具體理由；其未敘述上訴理由者，應於上訴期間屆滿後20日
內向本院補提理由書（均須按他造當事人之人數附繕本）「切勿
逕送上級法院」。告訴人或被害人如對於本判決不服者，應具備
理由請求檢察官上訴，其上訴期間之計算係以檢察官收受判決正
本之日期為準。
                                  書記官  藍儒鈞
中    華    民    國    99    年    4     月    30    日
附錄本案論罪科刑法條：
中華民國刑法第210條
（偽造變造私文書罪）
偽造、變造私文書，足以生損害於公眾或他人者，處5年以下有
期徒刑。
中華民國刑法第211條
（偽造變造公文書罪）
偽造、變造公文書，足以生損害於公眾或他人者，處1年以上7年
以下有期徒刑。
中華民國刑法第212條
（偽造變造特種文書罪）
偽造、變造護照、旅券、免許證、特許證及關於品行、能力服務
或其他相類之證書、介紹書，足以生損害於公眾或他人者，處1
年以下有期徒刑、拘役或3百元以下罰金。
中華民國刑法第216條
（行使偽造變造或登載不實之文書罪）
行使第210條至第215條之文書者，依偽造、變造文書或登載不實
事項或使登載不實事項之規定處斷。
中華民國刑法第339條
（普通詐欺罪）
意圖為自己或第三人不法之所有，以詐術使人將本人或第三人之
物交付者，處5年以下有期徒刑、拘役或科或併科1千元以下罰金
。
以前項方法得財產上不法之利益或使第三人得之者，亦同。
前二項之未遂犯罰之。
【附表一】
┌──┬───────────────────┬────┬───┬───────┬────┬─────────┐
│編號│詐騙時間、詐騙手法                    │付款時間│金  額│被    害    人│付款方式│備              註│
├──┼───────────────────┼────┼───┼───────┼────┼─────────┤
│ 一 │九十五年四月初某日，以向戊○○、乙○○│95/04/11│50萬元│乙○○--15萬元│匯款    │1.策略聯盟合作合約│
│    │謊稱：其任負責人之公司與國防部中科院有│        │      │              │        │  書（他字卷P9-11 │
│    │合作案，因金額龐大，尚未撥款，資金一時│        │      │戊○○--15萬元│        │  ）。            │
│    │週轉不靈，利潤約百分之三十至百分至四十│        │      │              │        │2.如附件一所示偽造│
│    │，待二至三星期後亦即九十五年四月底至九│        │      │乙○○、戊○○│        │  之國防部中科院軍│
│    │十五年五初驗收完畢後，即會撥款云云，並│        │      │共有公款--20萬│        │  品訂購合約 (同卷│
│    │於九十五年四月十二日佯以「塔奇諾資訊工│        │      │元            │        │  P18-21）        │
│    │程股份有限公司」負責人名義與乙○○代表│        │      │              │        │3.利潤分配表 (同卷│
│    │簽訂策略聯盟合作合約書之方式，詐騙惲建│        │      │              │        │  P22)            │
│    │榮、乙○○出資，並持交其所虛擬之利潤分│        │      │              │        │                  │
│    │配表予戊○○、乙○○收執。            │        │      │              │        │                  │
├──┼───────────────────┼────┼───┼───────┼────┼─────────┤
│ 二 │自九十五年四月十一日後之某日起至九十五│95/05/15│60萬元│乙○○        │匯款    │1.如附件二所示偽造│
│    │年五月十五日之該段期間內，以向戊○○、├────┼───┼───────┼────┤  之國防部中科院軍│
│    │乙○○謊稱：因國防部中科院更改系統，導│95/05/22│20萬元│運建榮        │匯款    │  品訂購合約 (他字│
│    │致未通過驗收，需加購軟體，故衍生此標案│        │      │              │        │  卷P23-26)       │
│    │，需資金參與投標云云之詐術，詐騙戊○○│        │      │              │        │2.利潤分配表 (同卷│
│    │、乙○○出資，並持交其所虛擬之利潤分配│        │      │              │        │  P27)            │
│    │表予戊○○、乙○○收執。              │        │      │              │        │                  │
├──┼───────────────────┼────┼───┼───────┼────┼─────────┤
│ 三 │自九十五年五月二十二日後之某日起至九十│95/06/01│50萬元│乙○○、戊○○│匯款    │1.如附件三所示偽造│
│    │五年六月間某日之該段期間內，以向戊○○│        │      │共有之公款    │        │  之國防部中科院軍│
│    │、乙○○謊稱：因國防部中科院將進行年度├────┼───┼───────┼────┤  品訂購合約 (他字│
│    │結算，使用經費，故新增此標案，需資金參│95/06/19│35萬元│乙○○        │匯款    │  卷P28-31)       │
│    │與投標云云之詐術，詐騙戊○○、乙○○出├────┼───┼───────┼────┤2.利潤分配表 (同卷│
│    │資，並持交其所虛擬之利潤分配表予戊○○│95/06/26│68萬元│乙○○        │匯款    │  P32)            │
│    │、乙○○收執。                        ├────┼───┼───────┼────┤                  │
│    │                                      │95/06月 │10萬元│戊○○        │以現金方│                  │
│    │                                      │間某日  │      │              │式於住家│                  │
│    │                                      │        │      │              │樓梯間交│                  │
│    │                                      │        │      │              │付      │                  │
│    │                                      ├────┼───┼───────┼────┤                  │
│    │                                      │95/06月 │5萬元 │乙○○        │以現金方│                  │
│    │                                      │間某日  │      │              │式於住家│                  │
│    │                                      │        │      │              │樓梯間交│                  │
│    │                                      │        │      │              │付      │                  │
├──┼───────────────────┼────┼───┼───────┼────┼─────────┤
│ 四 │在前一標案出資結束後，另行起意，於九十│95/07/12│50萬元│乙○○--38萬元│匯款    │1.如附件四所示偽造│
│    │五年七月間某日，以向戊○○、乙○○謊稱│        │      │              │        │  之國防部中科院軍│
│    │：國防部中科院有新標案，因業已故意讓該│        │      │乙○○、戊○○│        │  品訂購合約 (他字│
│    │標案流標數次，如不出資參與投標，將會登│        │      │共有公款--12萬│        │  卷P33-36)       │
│    │上採購公報，日後即無法參與投標任何採購│        │      │元            │        │2.利潤分配表 (同卷│
│    │案，且由於係故意讓該標案流標，最後僅餘├────┼───┼───────┼────┤  P37)            │
│    │其公司一家進行議價云云之詐術，詐騙惲建│95/08/25│6萬元 │乙○○        │匯款    │                  │
│    │榮、乙○○接續出資，並持交其所虛擬之利│        │      │              │        │                  │
│    │潤分配表予戊○○、乙○○收執。        │        │      │              │        │                  │
├──┼───────────────────┼────┼───┼───────┼────┼─────────┤
│ 五 │在前一標案出資結束後，另行起意，於自九│95/10/31│40萬元│乙○○--29萬元│匯款    │1.利潤分配表 (他字│
│    │十五年八月二十五日後之某日起至九十五年│        │      │戊○○--4萬元 │        │  卷3031號P38)    │
│    │十月三十一日之該段期間內，以向戊○○、│        │      │乙○○、戊○○│        │2.無合約書。      │
│    │乙○○謊稱：海巡署有新標案，需資金參與│        │      │共有公款--7萬 │        │                  │
│    │投標云云之詐術，詐騙戊○○、乙○○接續│        │      │元            │        │                  │
│    │出資，並持交其所虛擬之利潤分配表予惲建├────┼───┼───────┼────┤                  │
│    │榮、乙○○收執。                      │自95/10 │34萬元│乙○○--10萬元│陸續以現│                  │
│    │                                      │月間某日│      │              │金方式於│                  │
│    │                                      │起至95/ │      │戊○○--24萬元│住家樓梯│                  │
│    │                                      │11月間某│      │              │間交付  │                  │
│    │                                      │日      │      │              │        │                  │
├──┼───────────────────┼────┼───┼───────┼────┼─────────┤
│ 六 │在前一標案出資結束後，另行起意，於九十│95/11月 │49萬元│乙○○--14萬元│陸續以現│1.如附件五所示偽造│
│    │五年十一月間某日，以向戊○○、乙○○謊│間某日起│      │              │金方式於│  之國防部中科院軍│
│    │稱：國防部中科院有新標案，業與中科院談│至95/12 │      │戊○○--35萬元│住家樓梯│  品訂購合約 (他字│
│    │定，需資金參與投標，且因如以塔奇諾資訊│月間某日│      │              │間交付  │  卷P39-42)       │
│    │科技股份有限公司名義得標，其個人銀行帳├────┼───┼───────┼────┤2.利潤分配表 (同卷│
│    │戶將遭國防部軍備局凍結，若以另一股東之│95/12/14│7萬元 │乙○○        │匯款    │  P43)            │
│    │公司名義參與投標，國防部軍備局即無法凍│        │      │              │        │                  │
│    │結銀行帳戶，故以另一股東之公司名義投標│        │      │              │        │                  │
│    │云云之詐術，詐騙戊○○、乙○○接續出資│        │      │              │        │                  │
│    │，並持交其所虛擬之利潤分配表予戊○○、│        │      │              │        │                  │
│    │乙○○收執。                          │        │      │              │        │                  │
├──┼───────────────────┼────┼───┼───────┼────┼─────────┤
│ 七 │在前一標案出資結束後，另行起意，於自九│96/1月間│33萬元│乙○○--5萬元 │以現金方│1.如附件七所示偽造│
│    │十五年十二間某日起至九十六年一月間某日│        │      │              │式於住家│  之國防部中科院採│
│    │之該段期間內，以向戊○○、乙○○謊稱：│        │      │戊○○--28萬元│樓梯間交│  購議價須知(他字 │
│    │國防部中科院有新標案，標案內容與如編號│        │      │              │付      │  卷P44-45)       │
│    │六所示之標案內容不同，但亦業與中科院談│        │      │              │        │2.利潤分配表 (同卷│
│    │定，需資金參與投標，且因如以塔奇諾資訊│        │      │              │        │  P46)            │
│    │科技股份有限公司名義得標，其個人銀行帳│        │      │              │        │                  │
│    │戶將遭國防部軍備局凍結，若以另一股東之│        │      │              │        │                  │
│    │公司名義參與投標，國防部軍備局即無法凍│        │      │              │        │                  │
│    │結銀行帳戶，故以另一股東之公司名義投標│        │      │              │        │                  │
│    │云云之詐術，詐騙戊○○、乙○○接續出資│        │      │              │        │                  │
│    │，並持交其所虛擬之利潤分配表予戊○○、│        │      │              │        │                  │
│    │乙○○收執。                          │        │      │              │        │                  │
├──┼───────────────────┼────┼───┼───────┼────┼─────────┤
│ 八 │在前一標案出資結束後，另行起意，於自九│96/11月 │25萬元│戊○○        │以現金方│1.如附件六所示偽造│
│    │十六年一月間某日起至九十六年十一月間某│底      │      │              │式於住家│  之國防部中科院軍│
│    │日之該段期間內，以向戊○○、乙○○謊稱│        │      │              │樓梯間交│  品訂購合約 (他字│
│    │：國防部中科院有新標案，如不出資參與投│        │      │              │付      │  卷P47)          │
│    │標，將會登上採購公報，且無法取回先前出├────┼───┼───────┼────┤2.利潤分配表 (同卷│
│    │資之款項，日後復無法參與投標任何採購案│96/12月 │26萬元│戊○○        │以現金方│  P48)            │
│    │云云之詐術，詐騙戊○○、乙○○接續出資│中旬    │      │              │式於住家│                  │
│    │，並持交其所虛擬之利潤分配表予戊○○、│        │      │              │樓梯間交│                  │
│    │乙○○收執。                          │        │      │              │付      │                  │
│    │                                      ├────┼───┼───────┼────┤                  │
│    │                                      │96/12月 │55萬元│戊○○        │以現金方│                  │
│    │                                      │中旬    │      │              │式於住家│                  │
│    │                                      │        │      │              │樓梯間交│                  │
│    │                                      │        │      │              │付      │                  │
├──┼───────────────────┼────┼───┼───────┼────┼─────────┤
│ 九 │於九十六年七月二十五日，撥打電話予華美│96/07/25│1萬元 │乙○○        │匯款    │                  │
│    │蓮，以向乙○○謊稱：因其在網路上辱罵陳│        │      │              │        │                  │
│    │水扁一事，人在法院亟需交保金，要求華美│        │      │              │        │                  │
│    │蓮匯款一萬元至其個人帳戶內，屆時將由法│        │      │              │        │                  │
│    │警持其提款卡提領現款辦理交保云云之詐術│        │      │              │        │                  │
│    │，詐騙乙○○匯款，向乙○○詐借現款。  │        │      │              │        │                  │
├──┼───────────────────┼────┼───┼───────┼────┼─────────┤
│ 十 │於自九十六年七月間某日起至九十六年九月│96/7月間│2萬元 │戊○○        │以現金方│                  │
│    │間某日止該段期間之某日，在其上開住處樓│某日起至│      │              │式於住家│                  │
│    │梯間，以向戊○○謊稱：其因先前投資案超│96/9 月 │      │              │樓梯間交│                  │
│    │過金額，遭傳訊調查有官商勾結之嫌疑，國│間某日止│      │              │付      │                  │
│    │防部中科院已有一人遭判處死刑，其若未辦│該段期間│      │              │        │                  │
│    │理交保，即會入獄云云之詐術，詐騙戊○○│內之某日│      │              │        │                  │
│    │，向戊○○詐借現款。                  │        │      │              │        │                  │
├──┼───────────────────┼────┴───┴───────┴────┴─────────┤
│十一│九十七年二月五日，以刷卡方式詐得二萬四│即起訴書附表編號21                                            │
│    │千一百三十元                          │                                                              │
├──┼───────────────────┼───────────────────────────────┤
│十二│九十七年二月間某日，以現金交付方式詐得│即起訴書附表編號22                                            │
│    │七千五百二十元                        │                                                              │
└──┴───────────────────┴───────────────────────────────┘
【附表二】
┌──┬─────────────────────────┬─────────────────┐
│編號│罪                                      刑        │備                  註            │
├──┼─────────────────────────┼─────────────────┤
│    │丁○○連續意圖為自己不法之所有，以詐術使人將本人之│1.即如附表一編號一、二、三所示詐欺│
│    │物交付，處有期徒刑壹年陸月。減為有期徒刑玖月。    │  取財犯行。                      │
│ 一 │                                                  │2.詐得一百六十萬元。              │
│    │                                                  │3.依修正前刑法第五十六條連續犯規定│
│    │                                                  │  論以一罪。                      │
├──┼─────────────────────────┼─────────────────┤
│    │丁○○意圖為自己不法之所有，以詐術使人將本人之物交│1.即如附表一編號四所示詐欺取財犯行│
│ 二 │付，處有期徒刑捌月。減為有期徒刑肆月。            │  。                              │
│    │                                                  │2.詐得五十六萬元。                │
├──┼─────────────────────────┼─────────────────┤
│    │丁○○意圖為自己不法之所有，以詐術使人將本人之物交│1.即如附表一編號五所示詐欺取財犯行│
│ 三 │付，處有期徒刑拾月。減為有期徒刑伍月。            │  。                              │
│    │                                                  │2.詐得七十四萬元。                │
├──┼─────────────────────────┼─────────────────┤
│    │丁○○意圖為自己不法之所有，以詐術使人將本人之物交│1.即如附表一編號六所示詐欺取財犯行│
│ 四 │付，處有期徒刑捌月。減為有期徒刑肆月。            │  。                              │
│    │                                                  │2.詐得五十六萬元。                │
├──┼─────────────────────────┼─────────────────┤
│    │丁○○意圖為自己不法之所有，以詐術使人將本人之物交│1.即如附表一編號七所示詐欺取財犯行│
│ 五 │付，處有期徒刑陸月。減為有期徒刑月。            │  。                              │
│    │                                                  │2.詐得三十三萬元。                │
├──┼─────────────────────────┼─────────────────┤
│    │丁○○意圖為自己不法之所有，以詐術使人將本人之物交│1.即如附表一編號八所示詐欺取財犯行│
│ 六 │付，處有期徒刑壹年。                              │  。                              │
│    │                                                  │2.詐得一百零六萬元。              │
├──┼─────────────────────────┼─────────────────┤
│    │丁○○意圖為自己不法之所有，以詐術使人將本人之物交│1.即如附表一編號九所示詐欺取財犯行│
│ 七 │付，處拘役拾日，如易科罰金，以新臺幣壹仟元折算壹│  。                              │
│    │日。                                              │2.詐得一萬元。                    │
├──┼─────────────────────────┼─────────────────┤
│    │丁○○意圖為自己不法之所有，以詐術使人將本人之物交│1.即如附表一編號十所示詐欺取財犯行│
│ 八 │付，處拘役伍拾日，如易科罰金，以新臺幣壹仟元折算壹│  。                              │
│    │日。                                              │2.詐得二萬元。                    │
├──┼─────────────────────────┼─────────────────┤
│ 九 │丁○○行使偽造私文書，足以生損害於他人，處有期徒刑│即如事實二所示之犯行              │
│    │月。                                            │                                  │
├──┼─────────────────────────┼─────────────────┤
│ 十 │丁○○行使偽造公文書，足以生損害於公眾及他人，處有│即如事實三所示之犯行              │
│    │期徒刑壹年肆月。                                  │                                  │
├──┼─────────────────────────┼─────────────────┤
│十一│丁○○行使偽造私文書，足以生損害於他人，處有期徒刑│即如事實四所示之犯行              │
│    │月。                                            │                                  │
└──┴─────────────────────────┴─────────────────┘

司法院資訊處製作；財團法人民間司法改革基金會備份。
